臺灣士林地方法院民事裁定
111年度消債職聲免字第26號
債  務  人  徐婉寧即李婉寧


代  理  人  陳思伃律師（法扶律師）
上列當事人聲請免責事件，經本院裁定終結清算程序確定，裁定
如下：
    主  文
債務人徐婉寧即李婉寧應予免責。
    理  由
一、按法院為終止或終結清算程序之裁定確定後，除別有規定外
    ，應以裁定免除債務人之債務，消費者債務清理條例（下稱
    消債條例）第132條定有明文。又法院裁定開始清算程序後
    ，債務人有薪資、執行業務所得或其他固定收入，扣除自己
    及依法應受其扶養者所必要生活費用之數額後仍有餘額，而
    普通債權人之分配總額低於債務人聲請清算前2年間，可處
    分所得扣除自己及依法應受其扶養者所必要生活費用之數額
    者，法院應為不免責之裁定。但債務人證明經普通債權人全
    體同意者，不在此限，復為消債條例第133條所明定。另債
    務人有下列各款情形之一者，法院應為不免責之裁定。但債
    務人證明經普通債權人全體同意者，不在此限：一、於7 年
    內曾依破產法或本條例規定受免責。二、故意隱匿、毀損應
    屬清算財團之財產，或為其他不利於債權人之處分，致債權
    人受有損害。三、捏造債務或承認不真實之債務。四、聲請
    清算前2年內，因消費奢侈商品或服務、賭博或其他投機行
    為，所負債務之總額逾聲請清算時無擔保及無優先權債務之
    半數，而生開始清算之原因。五、於清算聲請前1年內，已
    有清算之原因，而隱瞞其事實，使他人與之為交易致生損害
    。六、明知已有清算原因之事實，非基於本人之義務，而以
    特別利於債權人中之一人或數人為目的，提供擔保或消滅債
    務。七、隱匿、毀棄、偽造或變造帳簿或其他會計文件之全
    部或一部，致其財產之狀況不真確。八、故意於財產及收入
    狀況說明書為不實之記載，或有其他故意違反本條例所定義
    務之行為，致債權人受有損害，或重大延滯程序；債務人有
    前條各款事由，情節輕微，法院審酌普通債權人全體受償情
    形及其他一切情狀認為適當者得為免責之裁定，消債條例第
    134條及第135條亦有明文。
二、經查：
  ㈠本件債務人徐婉寧即李婉寧於民國109年3月23日依消債條例
    第151條第1項規定向本院聲請調解，因調解不成立，債務人
    於調解不成立當日即109年5月18日聲請清算，依消債條例第
    153條之1第2項規定，以其調解之聲請視為清算之聲請，經
    本院以109年度消債清字第69號裁定自109年10月20日17時起
    開始清算程序，並於111年1月11日公告本院編造之分配表，
    普通債權人分配總額為新臺幣（下同）63萬1,111元，復於1
    11年2月15日裁定本件清算程序終結在案。業經調閱本院109
    年度司消債調字第141號消費者債務清理事件卷、109年度消
    債清字第69號清算事件卷、109年度司執消債清字第57號清
    算事件卷（下稱司執消債清卷）等卷宗，查核無訛。是依首
    揭規定，本院應依職權裁定是否免除債務人之債務，經本院
    函詢各債權人陳述意見，參與分配債權人臺北市稅捐稽徵處
    具狀表示債務人無欠繳地方稅捐，且稅捐債務不受免責裁定
    之影響，債權人勞動部勞工保險局具狀表示無意見，債權人
    衛生福利部中央健康保險署表示債務人積欠費用已繳清，債
    權人滙誠第一資產管理股份有限公司未具狀及到庭表示意見
    ，其餘債權人則具狀表示不同意債務人免責。
  ㈡債務人並無消債條例第133條不免責事由
  ⒈經查，債務人自109年10月20日17時起開始清算程序，其任職
    於老主顧薑母鴨店，除每月按時計薪之收入外，另有年節獎
    金，是每月平均收入新臺幣（下同）1萬8,477元（計算式：
    〔21,600＋20,000＋20,800＋20,800＋16,000＋2,000＋17,280＋7,6
    80＋11,700＋22,500＋23,400＋22,500＋22,500＋2,500＋17,100＋2
    4,300＋4,500〕÷15＝18,477，元以下四捨五入），此有在職薪
    資證明、薪資明細在卷可佐（見本院卷第156頁至第160頁）
    。又債務人自陳每月必要生活費用1萬4,832元，即膳食費9,
    000元、交通費800元、醫療費300元、健保費749元、日用品
    費3,000元、手機費596元、機車維修費及燃料稅387元（見
    本院卷第110頁至第111頁）。是以，債務人自裁定開始清算
    程序後有固定收入，扣除必要生活費用之數額後仍有餘額3,
    645元（計算式：18,477－14,832＝3,645），洵堪認定。
  ⒉其次，債務人於109年3月間向本院聲請清算，其聲請清算前
    二年期間應為107年3月至109年2月間，其於107年3月至4月
    、107年9月至108年4月、108年9月至109年2月間任職於老主
    顧薑母鴨店，除每月按時計薪之收入外，另有年節獎金，於
    此同時，債務人亦於107年5月至8月、108年5月至8月間兼職
    於老主顧檳榔攤，是以，債務人聲請清算前二年可處分所得
    共計37萬2,260元（計算式：16,000＋9,600＋11,200＋21,600＋
    20,000＋20,800＋19,200＋16,800＋1,500＋16,640＋11,520＋8,00
    0＋21,600＋20,800＋20,800＋18,400＋1,800＋20,000＋〔12,000×8
    〕＝372,260），此有在職薪資證明、薪資明細為憑（見本院
    卷第156頁至第164頁）。又債務人稱聲請清算前二年間每月
    必要生活費用1萬4,832元，即膳食費9,000元、交通費800元
    、醫療費300元、健保費749元、日用品費3,000元、手機費5
    96元、機車維修費及燃料稅387元（見本院卷第110頁至第11
    1頁），是以，債務人聲請清算前二年間必要生活費用共計3
    5萬5,968元（計算式：14,832×24＝355,968），故債務人聲
    請清算前二年間可處分所得扣除必要生活費用之數額，尚餘
    1萬6,292元（計算式：372,260－355,968＝16,292）。惟本件
    普通債權人之分配總額63萬1,111元（見司執消債清卷二第1
    3頁），高於債務人聲請清算前二年內可處分所得扣除必要
    生活費用之數額1萬6,292元，核與消債條例第133條規定應
    為不免責裁定之要件不符，自不得依該規定為不免責之裁定
    。
  ㈢債務人亦無消債條例第134條不免責事由
　⒈第134條第4款部分：債權人凱基商業銀行股份有限公司主張
    債務人有奢侈浪費或其他投機行為之情事（見本院卷第44頁
    ），卻未能提出任何證據以實其說，自難採信；另查債務人
    於聲請清算前二年間並無入出境紀錄（見本院限制閱覽卷）
    ，亦難認有奢侈浪費之情事。
　⒉此外，復查無債務人有消債條例第134條各款應為不免責裁定
    之事由，自不得依此規定裁定不免責。
三、綜上所述，債務人經法院終結清算程序之裁定確定後，本院
    依消債條例第136條規定通知全體無擔保債權人就債務人是
    否應予免責乙節以書面及到場陳述意見，其等雖表示反對債
    務人免責，並主張債務人有消債條例第133條及第134條各款
    不免責事由，但經本院調查結果，並審酌債務人收入及支出
    狀況，與其積欠債務之內容、原因等情，認債務人並無前揭
    條文各款所定之情事，依上說明，自應依首開規定裁定本件
    債務人免責，爰裁定如主文。
中    華    民    國   111    年    6     月     21   日
                  民事第三庭  法  官  劉育琳  
以上正本係照原本作成。
如對本裁定抗告，應於裁定送達後10日內向本院提出抗告狀，並
繳納抗告費新臺幣1,000 元。　　　　　　　　　
中　　華　　民　　國　　111 　年　　6 　　月　　21　　日
                              書記官  邱勃英